臺灣板橋地方法院刑事判決　　　　　　　100年度易字第373號
公　訴　人　臺灣板橋地方法院檢察署檢察官
被　　　告　王建邦
上列被告因詐欺案件，經檢察官提起公訴（99年度偵字第28931
號），被告於準備程序中就被訴事實為有罪之陳述，經本院合議
庭裁定由受命法官獨任進行簡式審判程序，判決如下：
    主  文
王建邦幫助意圖為自己不法之所有，以詐術使人將本人之物交付
，處拘役貳拾日，如易科罰金，以新臺幣壹仟元折算壹日。
    事  實
一、王建邦雖預見提供自己金融帳戶之存摺、提款卡及提款密碼
    與他人使用，可能幫助他人從事詐欺取財等財產犯罪，竟仍
    不違其本意，而基於幫助詐欺取財之不確定故意，依真實姓
    名年籍均不詳自稱「小劉」之成年人指示，於99年8 月7 日
    21時20分許，在臺北縣土城市（已於99年12月25日改制為新
    北市土城區，以下同）中央路某便利商店內，以宅配寄送之
    方式，將其於中華郵政股份有限公司觀音新坡郵局所申請開
    立帳號00000000000000號帳戶之提款卡，提供與真實姓名年
    籍均不詳自稱「盧新松」之成年人使用，再於同日某時以電
    話告知「小劉」提款密碼，供作詐欺取財收受款項之用，以
    此方式幫助不明人士遂行詐欺取財犯行。嗣不明人士取得上
    開帳戶之提款卡及提款密碼後，即意圖為自己不法之所有，
    分別為下列詐欺取財犯行：(一)、在雅虎奇摩拍賣網站上，虛
    偽刊登販賣手錶之不實訊息，致陳香君於99年8 月8 日某時
    在高雄市苓雅區○○○路72巷1 弄12之3 號上網瀏覽上開網
    頁時陷於錯誤，因而下標購買，並依不明人士之指示，於同
    日16時5 分許，至高雄市○○○路與市○路○○路口之臺灣
    銀行自動櫃員機，以轉帳方式匯款2000元至上開帳戶內，旋
    遭不明人士提領殆盡；(二)、於99年8 月8 日17時30許，撥打
    電話予鄭皓薇，詐稱鄭皓薇先前網路購物之匯款帳戶有誤，
    須再重新匯款云云，致鄭皓薇陷於錯誤，於同日20時18分許
    ，至桃園縣八德市○○路○ 段16巷附近某便利商店，使用國
    泰世華銀行之自動櫃員機，以轉帳方式匯款1 萬8337元至上
    開帳戶內，旋遭不明人士提領殆盡。嗣因陳香君、鄭皓薇發
    覺有異而報警處理，始循線查悉上情。
二、案經陳香君訴由臺北縣政府警察局（已於99年12月25日改制
    為新北市政府警察局）土城分局移送臺灣高雄地方法院檢察
    署檢察官呈請臺灣高等法院檢察署檢察長令轉臺灣板橋地方
    法院檢察署檢察官偵查起訴。
    理  由
一、本案被告王建邦所犯係死刑、無期徒刑、最輕本刑為3 年以
    上有期徒刑以外之罪，其於準備程序中就前揭被訴事實為有
    罪之陳述，經受命法官告知簡式審判程序之旨，並聽取其與
    公訴人之意見後，本院認無不得或不宜改依簡式審判程序進
    行之情事，依刑事訴訟法第273 條之1 第1 項、第284 條之
    1 規定，裁定本案由受命法官獨任進行簡式審判程序；且依
    刑事訴訟法第273 條之2 及第159 條第2 項規定，不適用傳
    聞法則有關限制證據能力之相關規定，合先敘明。
二、上揭犯罪事實，業據被告於本院審理時自白不諱，亦據證人
    即告訴人陳香君、被害人鄭皓薇於警詢時均指證綦詳，並有
    上開帳戶之帳戶基本資料及歷史交易明細各1 份、自動櫃員
    機交易明細表2 紙、報案資料（含內政部警政署反詐騙諮詢
    專線紀錄表、受理詐騙帳戶通報警示簡便格式表、受理刑事
    案件報案三聯單）2 份，足見被告任意性之自白與事實相符
    ，堪予採信。按金融帳戶為個人之理財工具，而政府開放金
    融業申請設立後，金融機構大量增加，一般民眾皆可以存入
    最低開戶金額之方式自由申請開設金融帳戶，並無任何特殊
    之限制，因此一般人申請存款帳戶極為容易而便利，且得同
    時在不同金融機構申請多數存款帳戶使用，並無使用他人帳
    戶之必要，此為一般日常生活所熟知之常識，故除非有特殊
    或違法之目的，並藉此躲避警方追緝，一般正常使用之存款
    帳戶，並無向他人借用、承租或購買帳戶存簿及提款卡之必
    要。又金融帳戶係個人資金流通之交易工具，事關帳戶申請
    人個人之財產權益，進出款項亦將影響其個人社會信用評價
    ；而金融帳戶與提款卡、密碼結合，尤具專有性，若落入不
    明人士，更極易被利用為取贓之犯罪工具，是以金融帳戶具
    有強烈之屬人性及隱私性，應以本人使用為原則，衡諸常理
    ，若非與本人有密切關係或特殊信賴關係，實無任意供他人
    使用之理，縱有交付個人帳戶供他人使用之特殊情形，亦必
    會先行瞭解他人使用帳戶之目的始行提供，並儘速要求返還
    。再詐欺集團經常利用大量取得之他人存款帳戶，以隱匿其
    財產犯罪之不法行徑，規避執法人員之查緝，並掩飾、確保
    因自己犯罪所得之財物，類此在社會上層出不窮之案件，亦
    經坊間書報雜誌、影音媒體多所報導及再三披露而為眾所周
    知之情事，是以避免此等專屬性甚高之物品被不明人士利用
    為犯罪工具，亦為一般生活所應有之認識。查被告交付上開
    帳戶資料與不明人士時年滿53歲，並非年幼無知或與世隔絕
    而無常識之人，對上情自不得諉為不知，惟被告竟將其所有
    具私密性、專屬性之上開帳戶之提款卡及提款密碼提供不明
    人士，而容任他人對外得以上開帳戶之名義無條件加以使用
    ，足認被告在主觀上已預見提供帳戶之行為可能幫助他人犯
    詐欺取財罪，亦不違反其本意而執意為之，惟尚無證據證明
    被告係以詐欺取財之犯意參與詐欺取財犯罪，應認被告有幫
    助詐欺取財之不確定故意。本案事證明確，被告犯行洵堪認
    定，應依法論科。
三、按刑法上之幫助犯，係指以幫助之意思，對於正犯資以助力
    ，而未參與實行犯罪之行為，且以正犯已經犯罪為構成要件
    ，最高法院49年台上字第77號、60年台上字第2159號判例及
    75年度台上字第1509號、88年度台上字第1270號判決意旨均
    可資參照。經查，被告提供其所有之上開帳戶提款卡及提款
    密碼與他人使用，有幫助詐欺取財之不確定故意，業如上述
    ；且收受上開帳戶之不明人士利用上開帳戶向被害人詐騙財
    物後，以上開帳戶為匯、取款之工具，詐騙被害人及告訴人
    匯款至上開帳戶，使不明人士遂行詐欺取財犯行時，便於隱
    匿其真實身分，掩飾其犯行不易遭查緝，是以被告提供上開
    帳戶之行為係對不明人士遂行詐欺取財犯行資以助力，而參
    與詐欺取財罪構成要件以外之行為。是核被告所為，係犯刑
    法第30條第1 項前段、第339 條第1 項之幫助詐欺取財罪。
    被告以1 個交付上開帳戶資料之行為，幫助不明人士詐欺被
    害人及告訴人，而同時觸犯2 個幫助詐欺取財罪，為同種想
    像競合犯，應從一情節較重之幫助詐欺取財罪處斷（幫助詐
    欺被害人鄭皓薇之部分）。又被告基於幫助之犯意而為詐欺
    取財犯行構成要件以外之行為，為幫助犯，衡諸其犯罪情節
    ，爰依刑法第30條第2 項規定，按正犯之刑減輕之。爰審酌
    被告交付上開帳戶供他人詐欺取財，助長詐騙財產犯罪之風
    氣，致使執法人員難以追查正犯之真實身分，增加被害人尋
    求救濟之困難，擾亂金融交易往來秩序，危害社會正常交易
    安全甚鉅，兼衡被告曾有公共危險前科之素行（見卷附臺灣
    高等法院被告前案紀錄表）、生活狀況、智識程度、犯罪之
    動機、目的、手段、所生危害、坦承犯行之犯罪後態度等一
    切情狀，量處如主文所示之刑，並諭知易科罰金之折算標準
    。
據上論斷，應依刑事訴訟法第273 條之1 第1 項、第299 條第1
項前段，刑法第339 條第1 項、第30條第1 項前段、第2 項、第
55條、第41條第1 項前段，刑法施行法第1 條之1 第1 項、第2
項前段，判決如主文。
本案經檢察官黃明絹到庭執行職務。
中    華    民    國    100   年     3    月    29    日
                  刑事第八庭    法  官    賴彥魁
上列正本證明與原本無異。
如不服本判決，應於判決送達後10日內，向本院提出上訴書狀，
並應敘述具體理由；其未敘述上訴理由者，應於上訴期間屆滿後
20日內向本院補提理由書（均須按他造當事人之人數附繕本），
「切勿逕送上級法院」。
                                書記官    楊文祥
中    華    民    國    100   年     3    月    29    日
附錄本案論罪科刑法條全文：
中華民國刑法第339 條
意圖為自己或第三人不法之所有，以詐術使人將本人或第三人之
物交付者，處5 年以下有期徒刑、拘役或科或併科1000元以下罰
金。
以前項方法得財產上不法之利益或使第三人得之者，亦同。
前2 項之未遂犯罰之。